【裁判字號】    98,易,131
【裁判日期】    980722
【裁判案由】    違反家庭暴力防治法
【裁判全文】
臺灣臺東地方法院刑事判決               98年度易字第131號
公  訴  人  臺灣臺東地方法院檢察署檢察官
被      告  丙○○
上列被告因違反家庭暴力防治法案件，經檢察官提起公訴（98年
度偵字第8號），本院判決如下：
    主    文
丙○○違反法院依家庭暴力防治法第十四條第一項所為禁止騷擾
行為之民事通常保護令裁定，處拘役參拾日，如易科罰金，以新
臺幣壹仟元折算壹日。緩刑貳年，緩刑期內付保護管束。
    犯罪事實
一、丙○○係乙○（嗣於民國98年 4月16日更名為劉思恩）之前
    配偶（已於97年12月16日離婚），二人間具有家庭暴力防治
    法第3條第1款所定之家庭成員關係，丙○○曾於97年 9、10
    月間，因對乙○實施不法侵害行為，經乙○依法聲請核發民
    事通常保護令，本院乃於97年11月28日核發97年度家護字第
    149 號民事通常保護令予乙○，裁定令丙○○不得對乙○實
    施身體或精神上不法侵害之行為，亦不得為騷擾之行為，保
    護令之有效期間為5月，丙○○則於97年12月2日收受該保護
    令。詎丙○○明知上開保護令之內容，猶無視該保護令之禁
    制，竟於該保護令有效期間內之97年12月20日下午 1時30分
    許，在臺東縣臺東市○○路之森林公園停車場內，基於違反
    前揭保護令之犯意，以俗稱三字經「幹你娘」等言語辱罵乙
    ○（公然侮辱部分未據告訴），乙○見聞之，即欲駕駛其所
    有車牌號碼 IA-3159號自用小客車離去，丙○○乃接續逕自
    開啟車門，而進入上開車輛打擾乙○，乙○雖當場要求其離
    開，丙○○仍拒絕下車，而違反上揭禁止對乙○以言語、動
    作為騷擾行為之通常保護令，直接對乙○實施騷擾之行為，
    乙○不得已而附載丙○○駕車離去，嗣於同日下午 2時許，
    丙○○要求乙○返回前開森林公園停車場，乙○則駕車至臺
    東縣警察局臺東分局寶桑派出所報警處理，丙○○始下車離
    開。
二、案經臺東縣警察局臺東分局報告臺灣臺東地方法院檢察署檢
    察官偵查起訴。
    理    由
一、按被告以外之人於審判外之言詞或書面陳述，除法律有規定
    者外，不得作為證據；又被告以外之人於審判外之陳述，雖
    不符刑事訴訟法第159條之1至第159條之4之規定，而經當事
    人於審判程序同意作為證據，法院審酌該言詞陳述或書面陳
    述作成時之情況，認為適當者，亦得為證據。當事人、代理
    人或辯護人於法院調查證據時，知有第159條第1項不得為證
    據之情形，而未於言詞辯論終結前聲明異議者，視為有前項
    之同意，同法第159條第1項及第159條之5分別定有明文。上
    開條文之立法意旨在於傳聞證據未經當事人之反對詰問予以
    核實前，原則上先予排除，惟若當事人已放棄反對詰問權，
    於審判程序中表明同意該等傳聞證據可作為證據，或於言詞
    辯論終結前未聲明異議，基於尊重當事人對傳聞證據之處分
    權，且證據資料愈豐富，愈有助於真實發見之理念，並強化
    言詞辯論主義，使訴訟程序得以順暢進行，上開傳聞證據亦
    均具有證據能力。經查，本判決下列所引用之被告丙○○以
    外之人於審判外之言詞或書面陳述，固均屬傳聞證據，惟當
    事人於本院審理期日中，就該等證據方法之證據能力乙節，
    迄至本案言詞辯論終結時，對於前揭具有傳聞證據性質之證
    據，既均已知情，猶未聲明異議，本院審酌上開證據資料製
    作時之情況，製作人與被告間並無恩怨讎隙，亦非熟識，衡
    諸製作當時應無刻意誣陷或迴護被告之情，且查無違法不當
    取證等瑕疵，因認以之作為證據咸屬適當，揆諸前開規定與
    說明，上揭證據資料應俱有證據能力，故得採為認定被告犯
    罪事實之證據。
二、上揭犯罪事實，業據被告丙○○於本院審理時坦白承認，核
    與證人即被害人乙○於本院審理時所結證指述之被害情節相
    符，並有戶籍謄本、車籍查詢基本資料詳細畫面、本院97年
    度家護字第149號民事通常保護令各1份等在卷可稽，復經本
    院依職權調取前開通常保護令事件民事卷宗核閱無訛，足認
    被告自白與事實相符，本案事證已臻明確，被告犯行洵堪認
    定，應予依法論科。
三、按家庭暴力防治法所稱家庭暴力，指家庭成員間實施身體或
    精神上不法侵害之行為；又所稱騷擾，指任何打擾、警告、
    嘲弄或辱罵他人之言語、動作或製造使人心生畏怖情境之行
    為，家庭暴力防治法第 2條第1款、第3款分別定有明文。觀
    諸上開條文將言語、動作之騷擾行為與精神上之不法侵害行
    為予以分列，足徵二者概念並非同一或重疊，故所謂精神上
    不法侵害，解釋上應不包含言語、動作之騷擾在內。查被告
    丙○○於本案行為時，業與被害人乙○離婚，而屬被害人之
    前配偶，為家庭暴力防治法第3條第1款所定之家庭成員。又
    被告以三字經等言語辱罵被害人，且未經被害人同意，即逕
    自開啟被害人之車門，被害人雖立即要求其離開，被告仍拒
    絕下車而打擾被害人之行為，揆諸前開說明，乃分屬言語、
    動作之騷擾行為，而非家庭暴力之精神上不法侵害。核被告
    所為，係違反法院依家庭暴力防治法第14條第1項第2款所為
    之禁止騷擾行為之民事通常保護令裁定，而犯同法第61條第
    2 款之違反保護令罪。又被告於上開時、地，先後以言語、
    動作騷擾被害人之行為，係於密切接近之時、地實行，侵害
    同一被害人之法益，各行為之獨立性極為薄弱，且係出於同
    一違反上開保護令之目的，依一般社會健全觀念，在時間差
    距上，顯難強予分開，應視為數個舉動之接續施行，合為包
    括之一行為予以評價，為接續犯。爰審酌被告知悉本院所核
    發之前開保護令，猶無視該保護令之禁制，且漠視其與被害
    人先前之夫妻情誼，仍對被害人為本案之騷擾犯行，顯見其
    對法律禁令視若無睹，不知尊重他人，所為甚屬不該，惟念
    及其犯後尚知及時坦承犯行，且被害人亦於本院審理時當庭
    表明願意原諒被告等語在卷，犯罪情節尚非重大，手段亦屬
    平和，兼衡酌被告犯罪之動機、目的、所生之危險、犯罪時
    所受之刺激及其品性素行、智識程度、工作與家庭狀況、經
    濟能力等一切情狀，量處如主文所示之刑，併諭知易科罰金
    之折算標準。又被告雖曾因妨害自由案件，經本院於90年 8
    月13日以90年度東簡字第142號判處有期徒刑4月確定，並於
    90年 9月13日易科罰金執行完畢在案，惟嗣即未曾因故意犯
    罪而受有期徒刑以上刑之宣告乙情，有臺灣高等法院被告前
    案紀錄表在卷可佐，其因一時短於思慮，致觸法網，經此偵
    審程序及科刑之教訓，應能知所警惕而無再犯之虞，本院認
    前開宣告之刑以暫不執行為適當，爰依刑法第74條第1項第2
    款規定，併予宣告緩刑2年，並依家庭暴力防治法第38條第1
    項規定，於緩刑期內付保護管束，以啟自新。
據上論斷，應依刑事訴訟法第299條第1項前段，家庭暴力防治法
第61條第 2款、第38條第1項，刑法第11條前段、第41條第1項前
段、第74條第1項第2款，判決如主文。
本案經檢察官甲○○到庭執行職務
中    華    民    國    98    年    7     月    22    日
                  刑事第三庭    審判長法  官  陳弘能
                                      法  官  陳鈺雯
                                      法  官  劉正偉
以上正本證明與原本無異。
如不服本判決應於收受送達後10日內向本院提出上訴書狀，並應
敘述具體理由；其未敘述上訴理由者，應於上訴期間屆滿後20日
內向本院補提理由書（均須按他造當事人之人數附繕本）。「切
勿逕送上級法院」。告訴人或被害人對於本判決如有不服，請書
具不服之理由狀，請求檢察官上訴者，其上訴期間之計算係以檢
察官收受判決正本之日期為準。
                                      書記官  姚佳華
中    華    民    國    98    年    7     月    29    日
附錄論罪科刑法條全文：
家庭暴力防治法第61條：
違反法院依第14條第1項、第16條第3項所為之下列裁定者，為本
法所稱違反保護令罪，處 3年以下有期徒刑、拘役或科或併科新
臺幣10萬元以下罰金：
一、禁止實施家庭暴力。
二、禁止騷擾、接觸、跟蹤、通話、通信或其他非必要之聯絡行
    為。
三、遷出住居所。
四、遠離住居所、工作場所、學校或其他特定場所。
五、完成加害人處遇計畫。


司法院資訊處製作；財團法人民間司法改革基金會備份。
